臺灣臺北地方法院小額民事判決
110年度北保險小字第15號
原      告  陳英修
被      告  國泰人壽保險股份有限公 司

法定代理人  黃調貴
訴訟代理人  車彥瑩
上列當事人間請求給付保險金事件，本院於民國一百一十一年六
月二日言詞辯論終結，判決如下︰
    主    文
原告之訴駁回。
訴訟費用新臺幣壹仟元由原告負擔。
    事    實
甲、原告方面：
一、聲明：被告應給付原告新臺幣（下同）六萬元。
二、陳述略稱：
  ㈠原告於民國八十七年七月十日以自己為要保人兼被保險人，
    向被告國泰人壽保險股份有限公司投保「國泰美滿人生202
    終身壽險」，保單號碼0000000000號（下稱系爭保單），並
    附加溫心住院日額保險附約－日額一千元（下稱溫心住院附
    約）、防癌終身健康保險附約－個人型二單位（下稱防癌終
    身附約）。嗣原告於一百零八年十一月五日於醫療財團法人
    辜公亮基金會和信治癌中心醫院（下稱和信醫院）接受人工
    血管手術，其後向被告申請理賠。詎被告認該手術並非手術
    故拒絕理賠，爰依防癌終身附約第二十條提起本件訴訟，請
    求被告給付癌症外科手術醫療保險金六萬元。
  ㈡系爭保單是八十七年簽的，被告稱係同次手術引用行政院金
    融監督管理委員會（下稱金管會）保險局九十五年的函，然
    該時間應與原告保單無關，且該函僅表示可考量視為同一次
    ，並未表示一定要視為同一次，被告所提相關判決主張視為
    同次手術，然另有臺灣高等法院九十七年度保險上易字第十
    八號民事判決認為不能視為同一次，健保局也是前後都有給
    付手術的費用，不應該算同一次，至於臺灣臺中地方法院（
    下稱臺中地院）一○二年度保險簡上字第二號民事判決則取
    消引用。被告引用的案子跟本件案子以癌症為直接原因並不
    同，並不能適用，原告認為手術就是二次，沒有二次變成一
    次的事情。
三、證據：提出和信醫院乙種診斷證明書正本一件、和信醫院醫
    療費用收據正本一件、系爭保單影本一件、臺灣高等法院九
    十七年度保險上易字第十八號民事判決摘要及臺中地院一○
    二年度保險簡上字第二號民事判決摘要各一件、被告公司變
    更登記表一件及被告法定代理人戶籍謄本一件為證。
乙、被告方面：
一、聲明：㈠原告之訴駁回；㈡如受不利判決，被告願供中央政府
    建設公債為擔保，請准宣告免為假執行。
二、陳述略稱：
　㈠緣原告前於一百零四年間罹患乳癌後，於一百零四年九月二
    十九日至和信醫院接受「人工血管置入手術」，並向被告申
    請理賠。被告公司審核後，旋依防癌終身附約第二十條給付
    癌症外科手術醫療保險金六萬元。原告嗣於一百零八年十一
    月五日接受「人工血管移除手術」，並以此為由再向被告請
    求給付癌症外科手術醫療保險金六萬元。被告公司審視後認
    上開申請項目不符契約條款約定，向原告委婉解釋不給付之
    原因，惟未獲原告接受。原告不服被告公司之認定結果，遂
    向財團法人金融消費評議中心（下稱評議中心）申請評議，
    經評議中心判斷後，認定人工血管裝置手術應將置入及移除
    手術包含為一體，而無分別請領保險金之必要，並判斷原告
    請求被告給付癌症外科手術醫療保險金六萬元為無理由，惟
    原告仍不服評議中心之前開判斷，故向法院提起本件訴訟。
　㈡原告先前接受「人工血管植入手術」時，被告公司已依防癌
    終身附約第二十條給付「癌症外科手術醫療保險金」六萬元
    ，原告無由再就屬於同一整體之「人工血管移除手術」重複
    請求給付：
　　⑴原告就本件爭議向評議中心申請評議時，評議中心依據專
      業醫療顧問之說明，已認定人工血管之移除實際上不能達
      到治療癌症之目的，僅屬化療後之處置行為。
　　⑵又依金管會九十五年十二月一日保局二字第09502525070號
      函曾以「人工血管置入及取出手術，是否屬於癌症手術醫
      療保險金之保險範圍」為題研議討論，邀集專科醫師（原
      告就醫之和信醫院亦有醫師參與會議）並做成決議提供保
      險公司考量。
　　⑶再按「蓋人工血管裝置手術本來就有前階段之置入及後階
      段之移除，是以人工血管之植入、移除應視為一個整體之
      人工血管裝置手術，不能分別以觀，不能認屬於二次治療
      癌症之手術。」，本院一○二年度北保險小字第九號民事
      判決、本院一○○年度保險簡上字第十三號民事判決、本院
      一○五年度北保險小字第八號民事判決均採相同認定。
　　⑷依上可知，人工血管裝置手術與切除癌細胞等直接以癌症
      治療為直接目的之手術有所差別。縱然從寬認定人工血管
      裝置手術屬於「以癌症為直接原因或癌症引起的併發症，
      經醫師或醫院診斷必須接受之外科手術」，其置入、移除
      應視為一個整體之人工血管放置手術，不能分別認為屬於
      二次治療癌症之手術，亦無由要求保險公司重複給付保險
      金。
　　⑸依上開說明，原告前於一百零四年間確診罹患乳癌後，於
      一百零四年九月二十九日接受「人工血管置入手術」，被
      告於斯時已給付「癌症外科手術醫療保險金」六萬元，原
      告本次就應視為同一整體之移除手術部分，向被告請求給
      付保險金，實屬重複而無理由。
　㈢主管機關金管會召集醫學專家作成之會議決議，係為就「人
    工血管植入手術」及「人工血管移除手術」之理賠爭議問題
    提出指引，以供保險公司參考辦理，與保險契約締結之時間
    無關，更何況原告現主張之保險事故（即「人工血管植入手
    術」後之「人工血管移除手術」）係於一百零八年間發生，
    則被告公司依循上述指引，將系爭手術視為同一次療程給付
    一次保險金（註：業於一百零四年給付），並無違誤。原告
    稱其保險係於八十七年間投保，金管會函文係於九十五年間
    作出會議記錄，與其合約無關云云，容有誤會。另關於原告
    所稱臺灣高等法院九十七年度保險上易字第十八號民事判決
    、臺中地院一○二年度保險簡上字第二號民事判決，因為近
    期臺中地院一○二年中保險小字第一號民事判決及臺灣臺南
    地方法院（下稱臺南地院）一○九年度南保險小字第二號民
    事判決的實務見解都認為人工血管的植入跟移出應該視為一
    個整體的療程，所以移除手術不應另行請求保險金。
三、證據：提出評議中心評議書影本一件、溫心住院附約影本一
    件、防癌終身附約影本一件、一百零四年九月二十九日和信
    醫院診斷證明書影本一件、一百零八年十一月五日診斷證明
    書影本一件、和信醫院醫療費用收據影本一件、金管會保險
    局函影本一件、本院一○二年度北保險小字第九號民事判決
    一件、本院一○○年度保險簡上字第十三號民事判決一件、本
    院一○五年度北保險小字第八號民事判決一件、臺中地院一○
    二年中保險小字第一號民事判決一件及臺南地院一○九年度
    南保險小字第二號民事判決一件為證。
丙、本院依職權向評議中心調閱一○九年評字第四五七號全卷，
    並調閱臺灣高等法院九十七年度保險上易字第十八號民事判
    決、臺中地院一○二年度保險簡上字第二號民事判決。
    理    由
一、程序方面：按訴狀送達後，原告不得將原訴變更或追加他訴
    ，但擴張或減縮應受判決事項之聲明者，不在此限，民事訴
    訟法第二百五十五條第一項第三款定有明文；此項規定於小
    額訴訟程序準用之（民事訴訟法第四百三十六條之二十三、
    第四百三十六條第二項參照）。經查，本件原告聲明原請求
    金額為十萬元，嗣於一百一十一年三月三十一日言詞辯論程
    序中減縮請求金額為六萬元，參酌前揭規定，程序並無不合
    ，應予准許。 
二、原告主張意旨略以：原告前向被告投保系爭保單，並附溫心
    住院附約、防癌終身附約，嗣於一百零八年十一月五日於和
    信醫院接受人工血管手術，其後向被告申請理賠，詎被告認
    該手術並非手術故拒絕理賠，爰依防癌終身附約第二十條提
    起本件訴訟等語。被告答辯意旨則以：原告前於一百零四年
    間罹患乳癌後，於一百零四年九月二十九日至和信醫院接受
    「人工血管置入手術」，並向被告申請理賠，經被告審核後
    依防癌終身附約第二十條給付癌症外科手術醫療保險金六萬
    元，原告嗣於一百零八年十一月五日接受「人工血管移除手
    術」，並以此為由再向被告請求給付癌症外科手術醫療保險
    金六萬元，原告就應視為同一整體之移除手術部分，向被告
    請求給付保險金，實屬重複而無理由等語置辯。
三、兩造對於下列事項並無爭執：㈠原告於八十七年七月十日以
    自己為要保人兼被保險人，向被告投保系爭保單，並附加溫
    心住院附約、防癌終身附約；㈡原告前於一百零四年間確診
    罹患乳癌，並於一百零四年九月二十九日接受「人工血管置
    入手術」，被告已依防癌終身附約第二十條給付癌症外科手
    術醫療保險金六萬元；㈢原告曾因本件手術認定之爭議向評
    議中心申請評議，評議中心以人工血管置入手術應將置入及
    移除手術包含為一體，就不繼續進行化學治療而進行之移除
    人工血管手術，應無依系爭附約重複請求保險金之餘地而為
    不利本件原告之認定。兩造爭執重點在於：人工血管移除手
    術是否為防癌終身附約條款第二十條所約定之「癌症外科手
    術」之範圍？人工血管放置術是否可區分植入手術、移除手
    術而分別請領二次手術醫療保險金？原告於一百零八年十一
    月五日接受之「人工血管移除手術」請求被告給付癌症外科
    手術醫療保險金六萬元是否有理由？爰說明如后。
四、按防癌終身附約第二十條約定：「被保險人於本附約保險責
    任開始後，經診斷確定罹患癌症，並於有效期間內，以癌症
    為直接原因或癌症引起的併發症，經醫師或醫院診斷必須接
    受外科手術者，每次外科手術本公司按下表計算給付癌症外
    科手術醫療保險金。」。經查：㈠原告於一百零四年間罹患
    乳癌後，於一百零四年九月二十九日至和信醫院接受「人工
    血管置入手術」，並於一百零八年十一月五日接受「人工血
    管移除手術」，人工血管置入手術係為輔助癌症化學治療之
    必要手術，而人工血管之移除，係因人工血管放置過久恐會
    產生血栓，本院參酌原告所提一百零八年十一月五日診斷證
    明書及醫療費用收據之記載，移除手術是在門診處理，並未
    住院，即在門診直接取出血管後縫合傷口（參本院卷第十三
    頁、第十五頁）；㈡人工血管置入人體之後本身並不會憑空
    消失，端視化學治療之長短來決定嗣後移除之時間，如若某
    患者僅需一次化學治療，則置入人工血管後當次即得移除，
    自不可能認定為二次手術，人工血管手術本就有前階段的置
    入及後階段的移除，置入與移除只是同一手術的首尾程序，
    除有特殊情況提前移除外，應視為一個整體之人工血管裝置
    手術，不能因此認為屬於二次治療癌症之手術；㈢原告雖提
    出臺灣高等法院九十七年度保險上易字第十八號民事判決認
    為亦有實務見解認定前階段的置入及後階段的移除不能視為
    同一次云云，然觀諸該判決之案例事實，該案患者係嚴重肝
    細胞癌合併右側肝門靜脈栓塞之患者，經醫師診視及相關檢
    查後，建議以肝動脈灌注化學治療，故於九十五年九月七日
    施行安置人工血管手術，以利化學治療之進行，惟因病患之
    肝癌持續惡化導致化學治療無效，故經醫師研判，於九十五
    年十一月七日施行移除人工血管手術，以減少併發症之風險
    （參本院卷第二四三頁），顯然該案患者最初置入人工血管
    欲長期施行化療，本非預期於短期內移除，卻因病況惡化致
    化療無效，故另基於減少併發症之風險之醫療考量而提前施
    行移除人工血管手術，此與本件原告於一百零四年九月二十
    九日接受「人工血管置入手術」，長期施行化療後於一百零
    八年十一月五日接受「人工血管移除手術」，並非提前施行
    移除人工血管手術，具有顯著差異，原告於本件援引前揭臺
    灣高等法院判決見解並非有據；㈣另參照金管會保險局九十
    五年十二月一日保局二字第09502525070號函所附人身保險
    商品審查委員會於九十五年九月八日第八六二次會議中，邀
    集和信醫院醫師、臺北榮總心臟血管外科醫師、臺大醫院外
    科部醫師，共同決議關於「因治療癌症而施予人工血管置入
    術及治療完成後之取出術，是否屬於癌症手術醫療保險金」
    亦認為：「投保癌症保險商品之被保險人，若經醫師診斷必
    須施予人工血管置入術，以作癌症化學治療，且接受該置入
    術並實際進行癌症化學治療者，除契約條款所約定之手術定
    義已明確規範係以切除方式為手術外，保險公司可考量就該
    項人工血管置入及取出【視為同一次】給付癌症手術保險金
    。」，有被告所提該函文影本在卷可稽（參本院卷第一六七
    頁），評議中心亦因此為不利原告之認定；㈤基上，被告既
    已於原告接受人工血管置入手術後，即給付定額保險金六萬
    元，就嗣後人工血管之移除，又非有何特殊醫療考量而提前
    施行移除人工血管手術，原告應無依重複請求保險金之權利
    ，是原告依防癌終身附約第二十條之約定向被告請求給付本
    件保險金六萬元，洵屬無據。
五、綜上所述，原告本於防癌終身附約第二十條之約定，請求被
    告給付六萬元，其請求為無理由，應予駁回。
六、本件訴訟費用額，依後附計算書確定如主文所示金額。
七、本件事證已臻明確，兩造其餘攻擊防禦方法，於本判決結果
    不生影響，爰不一一論述，併此敘明。
八、據上論結，原告之訴為無理由，並依民事訴訟法第七十八條
    ，判決如主文。
中　　華　　民　　國　　111 　年　　6 　　月　　30　　日
　　　　　　　　　　          臺北簡易庭   
　　　　　　　　　　          法      官  文衍正
以上正本係照原本作成。
如對本判決不服，須於判決送達後二十日內向本庭（臺北市○○○
路○段○○○○○巷○號）提出上訴狀。（須按他造當事人之人數附繕
本）。如委任律師提起上訴者，應一併繳納上訴審裁判費。
中　　華　　民　　國　　111 　年　　6 　　月　　30　　日
  　　　　　　　　　　　　　　書  記  官  高秋芬
訴訟費用計算書：
項        目             金  額（新臺幣）        備  註
第一審裁判費　　           1,000元
合　　　　計　　     　    1,000元 

附錄：
一、民事訴訟法第四百三十六條之二十四第二項：
    對於小額程序之第一審裁判上訴或抗告，非以其違背法令為
    理由，不得為之。
二、民事訴訟法第四百三十六條之二十五：
    上訴狀內應記載上訴理由，表明下列各款事項：
    (一)原判決所違背之法令及其具體內容。
    (二)依訴訟資料可認為原判決有違背法令之具體事實。